【裁判字號】    99,訴,306
【裁判日期】    990826
【裁判案由】    損害賠償
【裁判全文】
臺灣基隆地方法院民事判決               99年度訴字第306號
原      告  乙○○
被      告  甲○○
上列當事人間請求損害賠償事件，本院於民國99年 8月12日言詞
辯論終結，判決如下：
    主  文
原告之訴駁回。
訴訟費用由原告負擔。
    事實及理由
一、按當事人適格，乃指當事人就具體特定之訴訟，得以自己之
    名義為原告或被告，而受為訴訟標的法律關係之本案判決之
    資格而言，當事人是否適格，係依原告起訴主張之事實為判
    斷，非依法院認定之結果為判斷。故在給付之訴，只須主張
    自己有給付請求權，對於其主張為義務者提起，即為當事人
    適格，至於原告是否確為權利人，被告是否確為義務人，乃
    為訴訟標的法律關係之要件是否具備，即訴訟實體上有無理
    由之問題，並非當事人適格之欠缺。查原告依民法第 184條
    規定，起訴請求被告給付新臺幣（下同） 300萬元，及自起
    訴狀繕本送達翌日起至清償日止，按週年5%計算之利息，係
    請求被告為一定行為之給付，其主張自己有給付受領權，被
    告有給付義務，依前開說明，並無當事人不適格之情形，先
    予敘明。
二、原告主張：原告之母吳阿麵之遺體於民國97年 6月25日上午
    11時，在基隆市立殯葬管理所火葬場進行火化，因該所之火
    化人員故意損害吳阿麵遺體經火化後所遺留之下頭顱骨，並
    遺棄骨灰，僅將吳阿麵之額蓋骨交付原告，使原告身心異常
    痛苦，而被告當時係該所之所長，竟拒絕提供該火化人員之
    姓名，致原告無法向該火化人員求償，為不法侵害原告之權
    利，為此依侵權行為之法律關係，請求被告給付原告精神慰
    撫金 300萬元，及自起訴狀繕本送達翌日起至清償日止，按
    週年5%計算之利息。
三、被告聲明駁回原告之訴，其抗辯略以：原告之母吳阿麵之遺
    體進行火化當時，被告未在現場，且火化單上並未有火化人
    員之簽名，因而無從得知該名火化人員為何人，此外，臺灣
    基隆地方法院檢察署檢察官已將該所火葬場所有 6名火化人
    員均列為刑事被告進行偵查，被告並無不提供火化人員資料
    之情形，自未構成侵權行為。
四、經查，原告之母吳阿麵遺體於97年 6月25日進行火化當時，
    被告為基隆市立殯葬管理所之所長，此有原告提出之基隆市
    殯葬管理所基殯儀證字第014404號火葬許可證影本在卷可參
    ，且為被告所不爭執，自堪信為真實。
五、至於原告主張被告拒絕提供執行其母吳阿麵遺體火化之人員
    姓名，致原告無法向該火化人員求償，因此受有非財產上損
    害，請求被告給付精神慰撫金，則為被告所否認，經查：按
    因故意或過失，不法侵害他人之權利者，負損害賠償責任；
    次按不法侵害他人之身體、健康、名譽、自由、信用、隱私
    、貞操，或不法侵害其他人格法益而情節重大者，被害人雖
    非財產上之損害，亦得請求賠償相當之金額；前開規定，於
    不法侵害他人基於父、母、子、女或配偶關係之身分法益而
    情節重大者，準用之，民法第184條第1項前段、第195條第1
    項前段、第 3項分別定有明文。因此依上開規定，須不法侵
    害他人之前述人格法益或身分法益而情節重大者，方得依法
    請求精神慰撫金。原告主張被告拒絕提供該所火葬場火化其
    母吳阿麵遺體人員之姓名，為不法侵害其對該火化人員求償
    之權利，核屬財產法益被侵害，並非人格法益或身分法益受
    有侵害，自無從侵權行為之法律關係請求精神慰撫金，則原
    告請求被告給付精神慰撫金 300萬元，及自起訴狀繕本送達
    翌日起至清償日止，按週年5%計算之利息，為無理由，應予
    駁回。
六、結論：本件原告之訴為無理由，依民事訴訟法第78條，判決
    如主文。
中    華    民    國    99    年    8     月    26    日
                  民事庭法  官  陳湘琳
以上正本係照原本作成。
如對本判決上訴，須於判決送達後20日內向本院提出上訴狀。
中    華    民    國    99    年    8     月    26    日
                        書記官  張慧儀

司法院資訊處製作；財團法人民間司法改革基金會備份。
